臺灣苗栗地方法院民事裁定　　　　　　　99年度監宣字第87號
聲　請　人　林南哲
相　對　人　林高金珠
關　係　人　林兆崇
上列聲請人聲請監護宣告事件，本院裁定如下：
  主    文
宣告相對人林高金珠（民國○○年○ 月○ 日生，身分證統一編號：
Ｚ000000000號）為受監護宣告之人。
選定聲請人林南哲（民國○○年○ 月○○日生，身分證統一編號：Ｚ0
00000000號）為相對人之監護人。
選定關係人林兆崇（民國○○年○ 月○○日生，身分證統一編號：Ｚ0
00000000號）為會同開具財產清冊之人。
程序費用新台幣壹仟元由受監護宣告之人負擔。
    理    由
一、按對於因精神障礙或其他心智缺陷，致不能為意思表示或受
    意思表示，或不能辨識其意思效果者，法院得因本人、配偶
    、四親等之親屬，最近1 年有同居事實之其他親屬、檢察官
    、主管機關或社會福利機構之聲請，為監護之宣告，民法第
    14條第1 項定有明文。次按，受監護宣告之人應置監護人；
    法院為監護之宣告時，應依職權就配偶、四親等內之親屬、
    最近1 年有同居事實之其他親屬、主管機關、社會福利機構
    或其他適當之人選定1 人或數人為監護人，並同時指定會同
    開具財產清冊之人；法院選定監護人時，應依受監護宣告之
    人之最佳利益，優先考量受監護宣告之人之意見，審酌一切
    情狀，並注意下列事項：一、受監護宣告之人之身心狀態與
    生活及財產狀況。二、受監護宣告之人與其配偶、子女或其
    他共同生活之人間之情感狀況。三、監護人之職業、經歷、
    意見及其與受監護宣告之人之利害關係。四、法人為監護人
    時，其事業之種類與內容，法人及其代表人與受監護宣告之
    人之利害關係，中華民國97年5 月2 日修正之民法第1110條
    、第1111條第1 項、第1111條之1 定有明文。
二、聲請人林南哲主張略以：聲請人為相對人林高金珠之長子，
    因相對人於97年11月24日因交通事故，造成頭部外傷及急性
    硬腦膜下出血、腦內大量出血，致相對人行動困難、言語障
    礙及記憶喪失，雖經送醫治療，仍不見起色，已因精神障礙
    或心智缺陷致不能為意思表示或受意思表示，或不能辨識其
    意思表示之效果之程度，日常生活事務均無法自理，為此請
    求宣告相對人為受監護宣告之人，及選任聲請人林南哲為相
    對人之監護人等語，業據其提出與所述相符之戶籍謄本、為
    恭紀念醫院診斷證明書影本等件為證。另本院於99年11月24
    日下午3 時30分許，至頭份為恭醫院實施鑑定程序，現場有
    為恭醫院張敏醫師、聲請人林南哲、關係人林兆崇等人在場
    ，法官當場審驗相對人之心神狀況，相對人無法辨識紙鈔面
    額大小，對法官之訊問無法正確回復，或回以不記得、不清
    楚等語。又經鑑定人張敏醫師初步表示略以：相對人自腦部
    開刀後，行動困難、記憶喪失、語言障礙，依狀況判斷屬失
    智情形等語，此有本院99年11月24日於為恭醫院所製作之勘
    驗筆錄附卷可稽。
三、嗣經上開醫師函覆精神鑑定報告書載明略以：相對人於97年
    11月24日發生車禍後，致頭部外傷併腦出血，經送醫急救，
    並行開顱術及顱骨成形術，雖挽回生命，但已造成言語障礙
    、記憶喪失。相對人於鑑定雖可緩步前來，但仍須旁人攙扶
    ，意識尚稱清醒，表情茫然，頭及雙眼可轉向說話人，對於
    問話僅偶有回應，但無法依指示寫出自己的名字，亦無法進
    行較結構式的智能評估；另相對人依簡易智能狀態測驗（MM
    SE）顯示，有短期記憶、抽象思考及認知能力障礙；依臨床
    失智正評分量表（CDR ）顯示，相對人除對自行穿衣、洗澡
    、吃食在提醒下尚可為之，但對時間、地點混亂，整天呆坐
    ，不會主動參與活動，無法獨立購物及理財，也缺乏對問題
    的判斷與解決能力，整體顯示相對人呈現嚴重失智程度。精
    神狀態已達不能為意思之表示等語，此有為恭醫院100 年1
    月4 日簡易精神鑑定報告書1 份在卷可參。綜觀上情，足認
    相對人確因精神障礙或其他心智缺陷，至不能為意思表示或
    受意思表示，或不能辨識其意思表示之效果之程度，爰依法
    宣告相對人為受監護宣告之人。
四、次查，依據聲請人提出之戶籍謄本所示，相對人之配偶林主
    良已去世，核聲請人林南哲為相對人之長子，乃相對人最近
    之親屬，於聲請狀上表示願意負起將來照顧相對人之責任，
    目前相對人之醫療照顧亦無疏忽不當之處，此有戶籍謄本可
    資證明。而關係人林兆崇為相對人之次子，是本院認由其擔
    任會同開具財產清冊之人，亦無不當，本院爰依上揭法條規
    定，指定關係人林兆崇擔任會同開具財產清冊之人。
五、又依民法第1113條準用同法第1099條、第1099條之1 之規定
    ，於監護開始時，監護人林南哲對於受監護宣告人林高金珠
    之財產，應會同林兆崇，於2 個月內開具財產清冊並陳報法
    院，於前條之財產清冊開具完成並陳報法院前，監護人對於
    受監護人之財產僅得為管理上必要之行為，併此敘明。
六、依非訟事件法第608條第1項，裁定如主文。
中    華    民    國   100    年     1    月    17    日
                          家事法庭法  官  李麗萍
以上正本係照原本作成。
如不服本裁定關於選定監護人及指定會同開具財產清冊之人等部
分，應於送達後10日內向本院提出抗告狀，並應繳納抗告費新臺
幣1000元；其餘關於宣告監護部分，不得抗告。
                                  書記官  陳慧玲
中    華    民    國   100    年     1    月    17    日